臺灣臺北地方法院刑事判決　　　　　　　 95年度訴字第397號
公　訴　人　臺灣臺北地方法院檢察署檢察官
被　　　告　己○○
選任辯護人　陳正旻律師
被　　　告　甲○○
　　　　　　　　　　（現另案於臺灣臺北監獄執行中）
選任辯護人　陳志揚律師
上列被告因偽造文書等案件，經檢察官提起公訴（94年度偵字第
19055 號、95年度偵字第2501號），及移送併辦（95年度偵字第
13131 號），本院判決如下：
    主  文
己○○、甲○○無罪。
    理  由
一、公訴意旨略以：被告己○○為禾運汽車車行（現更名為奔馳
    汽車車行，址設桃園縣八德市○○路二八一號）負責人，於
    民國九十二年十一月間，被告甲○○有意購買該車行車號八
    Ｕ—六二二三號自小客車，二人明知被告甲○○之資力無法
    順利取得銀行之汽車貸款，被告甲○○遂給付被告己○○新
    臺幣（下同）六萬八千元處理費，委由被告己○○代為尋找
    連帶保證人。九十二年十一月一日，二人遂與真實姓名、年
    籍不詳之成年男子，共同基於為自己不法所有、以及偽造文
    書之犯意聯絡，在上址車行，由該男子假冒「乙○○」之名
    義，出具偽造之「乙○○」身分證影本、偽造之臺中市中正
    地政事務所建物所有權狀與土地所有權狀影本，並偽刻「乙○○」之印章，由該姓名、年籍不詳之成年男子充當被告甲○○汽車貸款之連帶保證人，致前來辦理對保之誠泰商業銀
    行股份有限公司（下稱誠泰商銀，現已合併更名為新光銀行
    股份有限公司）土城分行車貸部主任丁○○（另由檢察官偵
    辦中）陷於錯誤，相信該姓名、年籍不詳之成年男子為「乙○○」本人，而將不實資料登載於汽車借款申請書、汽車借
    款批覆書、借款契約書與本票上，完成對保手續，使被告甲○○順利向誠泰銀行詐取貸款六十八萬元。嗣於九十四年二
    月間，被告甲○○無力償付汽車貸款本息，誠泰銀行以存證
    信函向連帶保證人乙○○催討欠款，始查悉上情。因認被告
    二人涉犯刑法第二百零一條第一項偽造有價證券罪嫌，同法
    第二百十六條、第二百十條、第二百十一條、第二百十二條
    之行使偽造私文書、行使偽造公文書及行使偽造特種文書之
    罪嫌，及同法第三百三十九條第一項之詐欺取財罪嫌。
二、按犯罪事實應依證據認定之，無證據不得認定犯罪事實；又
    不能證明被告犯罪或其行為不罰者，應諭知無罪之判決，刑
    事訴訟法第一百五十四條第二項、第三百零一條第一項分別
    定有明文。另按刑事訴訟法第一百六十一條已於九十一年二
    月八日修正公布，其第一項規定：檢察官就被告犯罪事實，
    應負舉證責任，並指出證明之方法。因此，檢察官對於起訴
    之犯罪事實，應負提出證據及說服之實質舉證責任。倘其所
    提出之證據，不足為被告有罪之積極證明，或其指出證明之
    方法，無從說服法院以形成被告有罪之心證，基於無罪推定
    之原則，自應為被告無罪判決之諭知。最高法院九十二年臺
    上字第一二八號判例可資參照。且當事人得聲請法院調查證
    據，而法院為發見真實，亦得依職權調查證據，但限於維護
    公平正義或對被告之利益有重大關係之事項為限，修正刑事
    訴訟法第一百六十三條第一、二項定有明文。故法院固得依
    職權調查證據，但並無蒐集證據之義務。蒐集證據乃檢察官
    或自訴人之職責，事實審法院應以調查證據為其主要職責，
    其調查之範圍，亦以審判中所存在之一切證據為限，案內不
    存在之證據，即不得責令法院為發現真實，應依職權從各方
    面蒐集證據。最高法院九十一年度臺上字第五八四六號裁判
    亦可資參酌。再按事實之認定，應憑證據，如未能發現相當
    證據，或證據不足以證明，自不能以推測或擬制之方法，以
    為裁判基礎；又認定不利於被告之事實，須依積極證據，苟
    積極證據不足為不利於被告事實之認定時，即應為有利於被
    告之認定，更不必有何有利之證據。最高法院亦分別著有四
    十年上字第八十六號判例、三十年上字第八一六號判例可參
    。
三、本件公訴人認被告己○○與甲○○涉犯偽造有價證券、行使
    偽造文書與詐欺取財等犯行，無非係以被告二人之供述、證
    人丁○○、戊○○之證述、告訴人乙○○之指訴、法務部調
    查局九十四年九月二十一日鑑定通知書、誠泰商銀汽車借款
    申請書所附「乙○○」身分證影本、臺中市中正地政事務所
    九十五年二月十三日函為其論據。訊據被告己○○與甲○○
    雖坦承被告甲○○有向被告己○○購買車號八Ｕ—六二二三
    號自用小客車，並於九十二年十一月七日（起訴書誤載為九
    十二年十一月一日）在禾運汽車車行內，以被告甲○○擔任
    負責人之青豐通訊工程有限公司（下稱青豐公司）名義為借
    款人，並由自稱「乙○○」之人擔任保證人，經業務員丁○○向誠泰商銀土城分行辦理汽車貸款六十八萬元之事實，惟
    堅詞否認有何偽造有價證券、行使偽造文書及詐欺取財之犯
    行，被告己○○辯稱：其開設車行多年，從未發生此類事件
    ，本件係先前之客人丙○○介紹被告甲○○至店內買車，因
    被告甲○○辦理貸款需要保證人，而當時店內之客人吳榮輝
    與另一名真實姓名、年籍不詳、綽號「小黃」之男子也在，
    就與被告甲○○洽談找人擔任保證人之費用約六萬多元，第
    二天吳榮輝與「小黃」及自稱「乙○○」之人即到車行內辦
    理貸款事宜，其未曾見過自稱「乙○○」之人，也不清楚該
    人是否確為乙○○等語；而被告甲○○則以：伊朋友丙○○
    帶其至被告己○○之車行購車，購車辦理貸款所需之保證人
    ，係由其支付六萬八千元之代價由被告己○○提供，伊完全
    不認識、也不知道到場擔任保證人之人是否確實為乙○○本
    人，且其已支付約一年之分期付款，之後係因公司經營不善
    ，始無法繼續繳納貸款，並無詐欺或偽造文書之犯行等語為
    辯。
四、經查：
  (一)被告甲○○曾於九十一年十一月五日以總價八十五萬元之價
    格，至被告己○○之禾運汽車車行購買車號八Ｕ—六二二三
    號自用小客車，並先行給付定金四萬元，再於九十一年十一
    月七日，以其擔任負責人之青豐公司名義為借款人，並由自
    稱「乙○○」之人擔任保證人，且提出身分證影本、臺中市
    中正地政事務所建物及土地所有權狀影本，在禾運汽車車行
    內簽訂汽車貸款申請書、借款契約書及本票，向誠泰商銀辦
    理汽車借款六十八萬元後，將上開自用小客車之車籍移轉登
    記於青豐公司等事實，業據被告己○○與甲○○坦承不諱，
    並經證人丁○○、戊○○證述明確（本院卷第一三四頁至第
    一四三頁），且有汽車借款申請書、汽車借款批覆書、本票
    、借款契約書、汽車買賣（仲介）合約書、臺中市中正地政
    事務所建物與土地所有權狀、汽車新領牌照登記書、行車執
    照、汽車過戶登記書、臺北縣政府營利事業登記證、「乙○○」身分證等件影本附卷可稽（九十四年度偵字第一九○五
    五號偵查卷第八頁至第十九頁、第二十二頁），堪信為真。
  (二)而依前開辦理貸款時所提出之「乙○○」身分證影本，其上
    記載出生日期為「五十六年六月二十三日」，惟真實之乙○○出生日期應為「五十九年六月二十三日」，此有臺中縣潭
    子鄉戶政事務所九十六年一月二十二日中縣潭戶字第○九六
    ○○○○二三七號函附乙○○戶籍謄本與歷次國民身分證換
    領記錄一份在卷可查（本院卷二第一八五頁至第一八九頁）
    ，且前開辦理貸款時所提出之身分證影本，其黏貼之照片，
    亦與乙○○本人顯不相符，此經本院以證人身分傳喚乙○○
    後當庭予以辨識，並經證人乙○○證述明確（本院卷二第二
    二五頁），是自稱「乙○○」之人所提出身分證影本並非真
    實，而辦理貸款擔任保證人之人亦非乙○○本人等事實，均
    堪以認定。
  (三)然被告己○○經以證人身分傳喚，而由檢察官主詰問時，證
    稱被告甲○○係由丙○○介紹至店內買車，之後被告甲○○
    說他有困難，當時店內有「小黃」與吳榮輝在場，所以就由
    被告甲○○自己與他們洽談，並給付六萬八千元作為尋覓保
    證人之代價（本院卷二第一二五頁反面至第一三一頁）。而
    被告甲○○經以證人身分傳喚時，亦證稱友人丙○○帶其至
    被告己○○車行買車，原本要自己找保證人，但後來找不到
    才去詢問被告己○○，後來在車行中即有一位姓黃男子表示
    可代為找保證人，惟須提供貸款金額之一成作為佣金，因此
    才會給付六萬八千元之費用，由自稱「乙○○」之人擔任保
    證人，而其確實不認識自稱「乙○○」之人，當時之所以稱
    「乙○○」為其親戚，係因銀行人員告知以此方式較易通過
    貸款審核，且銀行貸款人員也當場核對自稱「乙○○」之人
    的身分證件後，才准予貸款，其不知自稱「乙○○」之人會
    持偽造之文件擔任保證人等語（本院卷二第五十八頁反面至
    第六十五頁）。另參以證人即當時至禾運汽車車行辦理貸款
    與對保手續之丁○○，證稱本案之前亦曾與被告己○○有過
    業務往來，從未發生冒用人頭擔任保證人貸款之事，九十二
    年十一月七日當是係被告己○○告知有客戶攜帶保人至車行
    欲辦理汽車貸款，當時有核對保證人「乙○○」之駕駛執照
    與身分證影本，且自稱「乙○○」之人有提出不動產權狀影
    本，惟不記得該文件是由保證人自行提出，或由被告己○○
    、甲○○提出，然所有文件皆由自稱「乙○○」之人當場親
    自簽署，且有說當日是從臺中上來。而本件貸款所有契約文
    件均送回公司做審核，在通過公司貸款部門之審核之後，才
    會予以撥款等語（本院卷二第一三四頁至第一四○頁）。另
    證人即陪同證人丁○○至禾運汽車車行辦理貸款之誠泰商銀
    土城分行職員戊○○，亦證述：「我記得當初保人好像只有
    拿出駕照證件而已，他好像說其他證件要等他回去臺中後將
    資料寄給我們，我們返回公司時，我不知道丁○○與被告蔡
    是如何聯絡，我記得當初保人說他與被告邵有親戚關係，所
    以他趕上來幫被告邵作保，所以資料都沒有帶，他說要傳證
    件給我們看，當初對保的情況是這樣。」（本院卷二第一四
    二頁反面）
  (四)是由上開內容一致之證詞可知，被告己○○與甲○○固均明
    知自稱「乙○○」之人，係收取六萬八千元之代價而擔任保
    證人，並非由被告甲○○所熟識而提供，惟並無證據足以認
    定被告二人於辦理貸款之前，已認識該名自稱「乙○○」之
    人，且亦無證據證明其等明知自稱「乙○○」之人所提供之
    身分證與不動產權狀係屬偽造。況且自稱「乙○○」之人於
    九十二年十一月七日辦理對保當時，已提出文件供銀行貸款
    人員即證人丁○○與戊○○當場予以審核；而其所提供之個
    人資料，經誠泰商銀審核時撥打其提供之公司電話（○四）
    00000000號後，於汽車貸款申請書上註記「同事接
    今休假」，此參卷附汽車借款申請書即明，而其所填載之服
    務單位俊邦保全股份有限公司，亦確有乙○○於該公司任職
    ，此有該公司九十六年一月二十四日俊保字第九號函附人事
    資料一份可證（本院卷二第一七八頁至第一八○頁）。依此
    情形，自稱「乙○○」之人所提供之個人身分證明與職業資
    料，經專職辦理貸款之銀行專業人員詳予審核之後，尚且無
    法辨識該等文件之虛偽，而本案又無從證明被告二人知悉自
    稱「乙○○」之人並非乙○○本人，亦不知其所提供之文件
    並非真實，則以一般人之注意能力，實無從辨識此自稱「乙○○」之人所提出文件之真偽。
  (五)綜合上情，檢察官所提出之證據，無以證明被告二人明知自
    稱「乙○○」之人並非乙○○本人，亦無從證明被告均知悉
    自稱「乙○○」之人所提供之文件為虛偽，而丙○○經本院
    合法傳喚均未到庭作證，自屬無法調查。另斟酌被告甲○○
    業已給付十二期之分期付款，此有誠泰商銀於九十四年二月
    二十三日所發之桃園南門郵局第一九五號存證信函附卷可按
    （九十四年度偵字第一九○五五號偵查卷第三十三頁），如
    被告甲○○確有詐欺取財之犯意，何須先行給付六萬八千元
    之佣金，再於事後清償十二期之分期付款，足徵被告甲○○
    應無任何詐欺取財或偽造文書之犯意。此外，復查無其他積
    極證據足認被告己○○與甲○○有公訴人所指之犯行，不能
    證明被告犯罪，依法應諭知無罪之判決。
五、本案經起訴部分業經本院前開認定不能證明犯罪，而諭知無
    罪之判決，則移送併辦部分（九十五年度偵字第一三一三一
    號），自應退回檢察官另行依法處理，附此敘明。
據上論斷，應依刑事訴訟法第三百零一條第一項，判決如主文。
本案經檢察官王志超到庭執行職務
中　　華　　民　　國　　96　　年　　3 　　月　　29　　日
　　　　　　　　　刑事第七庭審判長法　官　吳冠霆
                                  法  官  許泰誠
                                  法  官  余明賢
以上正本證明與原本無異。
如不服本判決，應於判決送達後10日內向本院提出上訴狀（應抄
附繕本）。告訴人或被害人如對於本判決不服者，應具備理由請
求檢察官上訴，其上訴期間之計算係以檢察官收受判決正本之日
期為準。
  　　　　　　　　　　　　　　　　書記官　葉潔如
中　　華　　民　　國　　96　　年　　3 　　月　　29　　日
